【裁判字號】    98,上易,325
【裁判日期】    980313
【裁判案由】    誣告
【裁判全文】
臺灣高等法院刑事判決                 98年度上易字第325號
上  訴  人  臺灣臺北地方法院檢察署檢察官
被      告  甲○○
上列上訴人因被告誣告案件，不服臺灣臺北地方法院97年度易字
第3364號，中華民國97年12月31日第一審判決（起訴案號：臺灣
臺北地方法院檢察署97年度偵字第22930號），提起上訴，本院
判決如下：
    主  文
原判決撤銷。
甲○○未指定犯人，而向該管公務員誣告犯罪，處拘役貳拾日，
如易科罰金，以新台幣壹仟元折算壹日，緩刑貳年。
    事  實
一、甲○○明知其為發票人、付款人為臺北富邦商業銀行股份有
    限公司龍山分行（下稱臺北富邦龍山分行）、票號ＬＳ00
    00000號、ＬＳ0000000號之空白支票二紙（下
    稱本案二支票），係伊於民國九十七年八月八日，在臺北市
    中山區○○○路○段四二號四樓之一，連同該支票印章交付
    徐于雯使用，並未遺失，竟基於誣告之犯意，於九十七年九
    月三日，前往臺北富邦銀行龍山分行，申報本案二支票業已
    遺失，並填具遺失票據申報書、票據掛失止付通知書，利用
    該銀行不知情行員，將之傳達於該管警察機關，請求協助偵
    查侵占遺失物罪嫌，而未指定犯人向該管警察機關誣告犯罪
    。
二、案經台北市政府警察局中山分局報請臺灣臺北地方法院檢察
    署檢察官偵查起訴。
    理  由
一、訊據被告對上開事實坦承不諱（本院卷第16頁背面，22頁背
    面），核與證人即銀行行員王巧雲證述相符，此外，並有本
    案二支票之票據掛失止付通知書、遺失票據申報書、掛失止
    付票據提示人查報表各一份在卷可稽（偵卷第23至25、29至
    31頁），足認被告自白有證據可佐，堪予採信，此部份事實
    ，堪予認定。至於被告辯稱：不知法律云云，惟不知法律不
    得執為卸責依據，刑法第十六條定有明文，是此部份所辯即
    不可採，事證明確，被告犯行洵堪認定。
二、核被告所為，係犯刑法第一百七十一條第一項之未指定犯人
    誣告罪。被告利用不知情之人銀行人員，為上開犯行，為間
    接正犯。原審誤為無罪，尚有未合，檢察官上訴指摘及此，
    為有理由，應由本院撤銷改判。爰審酌被告犯罪動機、目的
    、手段、犯後態度等一切情狀量處如主文所示之刑，並諭知
    易科罰金折算標準。被告未曾受有期徒刑以上刑之宣告，有
    本院被告前案紀錄在卷可參，經此論罪科刑教訓，當知悔改
    ，而無再犯之虞，爰諭知緩刑二年，以啟自新。
據上論斷，應依刑事訴訟法第369條第1項前段、第364條、第299
條第1項前段。刑法第171條第1項，第41條第1項前段，第74條第
1項第1款，刑法施行法第1條之1。
本案經檢察官賴俊雄到庭執行職務。
中    華    民    國    98    年    3     月    13    日
                  刑事第十八庭審判長法  官  吳鴻章
                                    法  官  陳健順
                                    法  官  周政達
以上正本證明與原本無異。
不得上訴。
                                    書記官  廖純瑜
中    華    民    國    98    年    3     月    13    日
附錄：本案論罪科刑法條全文
中華民國刑法第171條
（未指定犯人誣告罪）
未指定犯人，而向該管公務員誣告犯罪者，處1年以下有期徒刑
、拘役或3百元以下罰金。
未指定犯人，而偽造、變造犯罪證據，或使用偽造、變造之犯罪
證據，致開始刑事訴訟程序者，亦同。


司法院資訊處製作；財團法人民間司法改革基金會備份。
